臺灣高等法院刑事判決　　　　　　　　　　　　　九十二年度上訴字第四二八二號
　　上　訴　人　臺灣板橋地方法院檢察署檢察官
　　被　　　告　甲○○
　　　　　　　　　　　　（另案羈押於臺灣台北看守所）
　　指定辯護人　羅子武律師
右上訴人因被告毒品危害防制條例案件，不服臺灣板橋地方法院八十八年度訴字第一
八五九號，中華民國九十二年九月十日第一審判決（起訴案號：臺灣板橋地方法院檢
察署八十八年度偵字第一八○一五號），提起上訴，本院判決如左：
    主  　文
上訴駁回。
    理  　由
一、公訴意旨略以：被告甲○○與真實姓名、年籍均不詳，綽號「大包」之成年男子
    共同基於意圖營利之概括犯意聯絡，連續自民國八十八年七月中旬起，在台北縣
    、市等處，販賣第二級毒品安非他命予不特定之施用安非他命者五次，均先由施
    用安非他命者與「大包」聯繫交易之時、地及價錢，再由甲○○負責送貨收款，
    於收得貨款後，「大包」則提供少許第一級毒品海洛因予甲○○施用。俟於八十
    八年七月二十五日二十一時三十分許，綽號「大不」之蔡竹林與楊立華因毒品案
    為警查獲後，蔡竹林供出毒品來源，並以電話向「大包」購買三兩安非他命，每
    兩新台幣（下同）二萬三千元，「大包」則電聯甲○○至台北縣三重市○○路○
    道中山高速公路下方拿取安非他命，囑甲○○將安非他命送至台北縣板橋市○○
    路、雨農路口交予穿白衣綽號「大不」者，並收取貨款。嗣於同日二十二時三十
    分許，甲○○攜帶五包安非他命（共毛重二一０公克、淨重二０五公克）至板橋
    市○○路一四二巷口時為警當場查獲，並予查扣。因認被告甲○○所為係犯違反
    毒品危害防治條例第四條第二項之販賣第二級毒品罪嫌，並與綽號「大包」者具
    犯意聯絡及行為分擔，為共同正犯云云。
二、按現行刑事訴訟制度採改良式當事人進行主義，檢察官除提起公訴外，並負有實
    質說服之舉證責任，其舉證責任之目的，係在充分證明被告確有如公訴所指之犯
    罪事實，從而其舉證責任應存在於刑事訴訟程序之全程，且於舉證不足以使法院
    產生有罪之確信時，為終局的舉證責任未盡，是故，於公訴程序，用以證明犯罪
    事實之證據之蒐集、提出、及說服之責任，在於檢察官。刑事訴訟法第一百六十
    一條第一項規定檢察官就被告犯罪事實，應負舉證責任，並指出證明之方法，即
    明示其旨。又被告之自白，不得作為有罪判決之唯一證據，仍應調查其他必要之
    證據，以察其是否與事實相符，其立法目的，乃欲以補強證據擔保自白之真實性
    ，亦即以補強證據之存在，藉之限制自白在證據上之價值，防止偏重自白，發生
    誤判之危險；因之，現行刑事訴訟法下，被告之自白，其證明力並非可任由法院
    依自由心證主義之原則，自由判斷，而受相當之限制，帶有證據法定主義之色彩
    ，即尚須另有其他必要之補強證據，來補足其自白之證明力，始能據以為論罪之
    依據，最高法院八十七年度臺上字第二五八○號及八十七年度臺上字第二一二三
    號等判決亦宣示相同意旨，可供參考。
三、查公訴人認被告涉犯右揭犯行，係以被告自白販毒犯行，及同案被告蔡竹林指證
    ，並有安非他命五包（共毛重二一０公克、淨重二０五公克）扣案為依據。訊據
    被告甲○○堅決否認有右揭犯行，辯稱：我是向大包買海洛因，並非幫大包送安
    非他命，大包給我海洛因，警訊、偵訊供述幫大包送安非他命，是警察叫我這樣
    講的，當天雖有送東西過去，但並不知道是毒品，否則我也不會主動交出幫忙運
（一）被告雖於警訊及檢察官偵查時均供稱：在八十八年七月二十五日前之一星期，
      在台北縣市幫「大包」送了五次（指毒品），「大包」會告訴我對方的特徵及
      地點，我知道是毒品，但不知是海洛因或安非他命等語。惟於原審調查時則改
      稱：未幫大包送過毒品，查獲時不知道所載送的是毒品等語，否認自白之真實
      性。復又供稱：僅承認賣過一次安非他命給「阿勇」等語（見偵查卷第六頁、
      第二十五頁反面、原審卷一第二十一頁、第一四一頁、卷二第一一一頁）。又
      被告於警偵訊中所供之「大包」及不特定之施用安非他命者，於原審所供之「
      阿勇」其年籍資料均無從查證，究如何與「大包」聯繫交易，其販入或賣出之
      對象與價格牟利如何，及被告如何負責送貨收款亦無從查證，是否確曾在八十
      八年七月間渠等曾從事毒品交易，均有疑義，故被告之自白顯難遽採為其不利
      之認定。
（二）證人蔡竹林於原審調查時證稱：向綽號叫「大包」買海洛因，他一、二個禮拜
      ，就會在蘆洲麥當勞跟我見面，他有留電話，查獲那天是警察要釣他出來，當
      天我打電話給他，約他在三重市○○路的高速公路下，才抓到甲○○，我並不
      認識甲○○，以前向大包買毒品，毒品均直接由大包拿給我，跟大包買過毒品
      時間有前後二個多月，於警訊時證稱電話是大包留給我的，因為「大包」用的
      是易付卡，所以找不到大包等語（見原審卷一第四十四頁、第四十五頁）。是
      依證人蔡竹林所證，前後向大包買過毒品二個多月，均由大包自己拿毒品給蔡
      竹林之情，則是否如起訴書所指販賣第二級毒品安非他命予不特定之施用安非
      他命者五次，均先由施用安非他命者與「大包」聯繫交易之時、地及價錢，再
      由甲○○負責送貨收款等情，亦非無疑。
（三）雖八十八年七月二十五日二十一時三十分許，證人即綽號「大不」之蔡竹林與
      案外人楊立華因毒品案為警查獲後，蔡竹林供出毒品來源，並以電話向「大包
      」購買三兩安非他命，後係被告以其計程車載運安非他命欲交予蔡竹林，為警
      當場查獲，證人即查獲之警員陳安隆並證稱：在現場埋伏，當時蔡竹林在我們
      車上有跟被告電話聯絡，並在電話中提及安非他命的重量，並約到保齡球館內
      ，但送貨之人不願下車，發現他準備開走了，渠等即跟蹤被告，一直到轉角之
      超商被告下車，我們即上前逮捕，被告一直不承認，還稱行動電話不是他的，
      後來電話響起來，渠等就接起電話跟對方講，渠是甲○○之朋友，甲○○上廁
      所，電話留在這，對方看情形不對就將電話掛掉，甲○○才承認有幫忙運送安
      非他命，數量、金額則不知道，只是幫人家拿過來，並且帶我們將安非他命找
      出來，他是把安非他命藏在座墊下用磁鐵吸住等語。被告對證人上開證詞則表
      示無意見，但供稱：不知道是毒品，否則不會帶警察找出東西，警察找了四、
      五次都找不到等語（見原審卷一第一四一頁、第一四二頁）。證人蔡竹林其後
      雖經原審法院傳拘無著，惟依其偵查中所證僅稱：他（指被告）來時，我先用
      電話聯絡說我在保齡球館等語（見偵查卷第二十五頁），是證人蔡竹林其後與
      被告電話中聯絡有無提及安非他命，即非無疑，且證人蔡竹林是跟「大包」聯
      絡購買毒品，之前交易復均由「大包」親自交毒品給蔡竹林本人，警察也是要
      釣「大包」出來，已據其證述如前，況證人蔡竹林之前均未與被告聯絡過，被
      告又與證人蔡竹林、及同時查獲之楊立華均互不認識，復據證人蔡竹林、楊立
      華證述歷歷在卷（見原審卷一第四十四頁、偵查卷第二十三頁反面），則被告
      單純受託依指示替朋友運送東西，不知包裝完好之物品為何物，亦與常理無違
      ，難以因被告幫忙運送之物品事後查獲為安非他命，即推認被告於幫忙運送時
      即知所運送之物品為何，而認與大包具牟利販賣第二級毒品安非他命之犯意聯
      絡。
（四）綜上所述，本院僅存有合理可疑，無法超越合理可疑而形成被告確有公訴人所
      指訴之共同販賣第二級毒品安非他命之強烈心證，自不能率以上開販賣第二級
      毒品安非他命罪名相繩；此外，復查無其他積極證據足資證明被告涉有共同意
      圖販賣第二級毒品犯行，原審為無罪之諭知，並無不合，公訴人上訴仍執前詞
      指摘原判決不當，為無理由，應予駁回。
（五）至於公訴人其後另案起訴（八十八年度偵字第二○○二七號、第二○○二九號
      ），以被告與鄭有來基於共同犯意之聯絡，意圖營利，自八十八年七月間起至
      八月間止，前後多次販賣半兩左右之第二級毒品予綽號「昌仔」、「大成」、
      「龍飛」、「龍仔」、「春仔」、「春山」「阿輝」、「大胖」及彭玲玲等人
      之犯行，雖犯罪時間與本案起訴所犯時間緊密，犯罪構成要件又復相同，並經
      本院九十二年度重上更（三）字第七○號判決諭知不受理附卷可按，惟因本案
      無從認定被告之犯行，本院對此後起訴之部分無從審究，應由偵察機關另行偵
      處，附此敘明。
據上論斷，應依刑事訴訟法第第三百六十八條，判決如主文。
本案經檢察官劉斐玲到庭執行職務。
中　　　華　　　民　　　國　　九十三　　年　　　三　　　月　　二十三　　日
                                臺灣高等法院刑事第十五庭
                                    審判長法  官　房　阿　生
                                          法  官　雷　元　結
　　　　　　　　　　　　　　　　　　　　　法　官　蔡　光　治
右正本證明與原本無異。
如不服本判決，應於收受送達後十日內向本院提出上訴書狀，其未敘述上訴之理由者
並得於提起上訴後十日內向本院補提理由書（均須按他造當事人之人數附繕本）。
　                                        書記官　陳　韋　杉
中　　　華　　　民　　　國　　九十三　　年　　　三　　　月　　二十五　　日
